臺灣桃園地方法院民事判決　　　　　　 92年度簡上字第287號
上訴人即附
帶被上訴人　財團法人台灣省桃園縣大崙崇德宮
法定代理人　丁○○
訴訟代理人　陳鄭權律師
複代理人　　潘麗茹律師
　　　　　　丁俊和律師
被上訴人即
附帶上訴人　聯懿金屬股份有限公司
法定代理人　庚○○
訴訟代理人　丙○○
　　　　　　乙○○
　　　　　　戊○○
送達代收人　林錦雲
上列當事人間請求給付工程款事件，上訴人對於民國92年10月3
日本院中壢簡易庭90年度壢簡字第1178號第一審判決提起上訴，
被上訴人提起附帶上訴，本院於民國94年4 月7 日言詞辯論終
結，判決如下：
    主  文
原判決關於命上訴人給付超過新台幣柒萬元本息部分，及該部分
假執行之宣告，暨命上訴人負擔訴訟費用之裁判均廢棄。
上開廢棄部分，被上訴人在第一審之訴及假執行之聲請均駁回。
上訴人其餘上訴駁回。
被上訴人附帶上訴駁回。
第一審訴訟費用關於命上訴人負擔部分，及第二審訴訟費用關於
上訴部分，由上訴人負擔百分之十六，餘由被上訴人負擔。第二
審訴訟費用關於附帶上訴部分，由附帶上訴人負擔。
    事  實
甲、上訴人即附帶被上訴人方面：
一、聲明：
（一）原判決不利於上訴人部分廢棄。
（二）上開廢棄部分，被上訴人在第一審之訴及假執行之聲請駁
      回。
（三）附帶上訴駁回。
二、陳述：除與原判決記載相同者，茲予引用外，補稱：
（一）上訴人與被上訴人於民國86年11月26日訂立天井不銹鋼工
      程契約，兩造約定系爭工程應有排煙防漏之效用，詎被上
      訴人未依約定之工程圖樣設置10根橫樑，而擅改橫樑支數
      為6 支，致其上所覆蓋之PC板與橫樑間之密度不足產生空
      隙，下雨天即造成漏水不止之現象，被上訴人雖辯稱係上
      訴人所交付之設計圖有誤，始發生瑕疵云云，然依系爭工
      程天井設計圖設計人員姜安於鈞院93年7 月30日開庭時證
      稱：「若依我的設計圖施工，也確實可達到通風及防雨之
      功能」等語，且系爭工程之通風孔與一般鐵皮工廠屋頂所
      設之排風機相同，非如被上訴人所言有通風孔必造成漏水
      現象，應係被上訴人施工不良致生前開瑕疵，而兩造因前
      開瑕疵迄今未會勘驗收系爭工程，上訴人未曾承認被上訴
      人就系爭工程已為完全給付，被上訴人須就其主張免負瑕
      疵擔保責任及完全給付之事實負舉證之責，今未見被上訴
      人提出已為完全給付之證明，是其未依約完成系爭工程之
      事實已明。
（二）上訴人分別於87年9 月29日、89年3 月14日及90年3 月9
      日以存證信函催告被上訴人修復前揭瑕疵未果，始於90年
      4 月25日與訴外人東殿營造有限公司（下稱東殿公司）訂
      立天井修補工程契約，東殿公司於不更改被上訴人已施作
      橫樑支數前提下，以純熟技術將PC板重新覆蓋，將系爭工
      程原存之瑕疵修繕完畢，上訴人於90年5 月7 日與東殿公
      司驗收完畢，並支付修繕費用新台幣（下同）480,000 元
      予東殿公司，雖被上訴人爭執系爭工程中之天井於92年3
      月間仍有漏水情形云云，惟查此次漏水距離東殿公司完工
      驗收已逾2 年餘，且係他人蓄意破壞造成漏水，須待天晴
      即92年4 月4 日始得拍照存證，以持向桃園縣政府警察局
      中壢分局報警處理，故該次漏水與系爭工程原存之漏水瑕
      疵無關，此有證人己○○於鈞院93年12月10日庭訊證稱：
      「當時不會漏水，是驗收後不會漏水才給付工程款」等語
      ，及證人甲○○於鈞院94年2 月2 日庭訊證稱：「是我拜
      託消防隊來測試的，驗收時沒有漏水」等語可稽，況倘東
      殿公司未修復系爭工程瑕疵，上訴人何以願給付較原預算
      多出30,000元之費用予東殿公司。
（三）上訴人於被上訴人施作系爭工程未達約定之排煙防漏效用
      ，經屢次催告被上訴人修繕，未獲回應，上訴人始另請東
      殿公司修繕瑕疵，並支出修繕費用480,000 元，均屬必要
      之修繕費用，此由證人甲○○於鈞院94年2 月2 日庭訊證
      稱：「因為遮雨棚漏水，只好拆掉重作」、「沒有辦法以
      其他方式修補，因為漏水嚴重。整個PC板到處滲水，中央
      圓孔也漏水，所以將它密封起來」等語可證，而依民法第
      493 條、第494 條之規定，上訴人本得自行修補，並以修
      復費用向被上訴人主張減少價金或請求償還修補必要費用
      ，爰主張以前揭必要費用與被上訴人請求之工程尾款相互
      抵銷。
（四）上訴人所支付天井修繕費用共計480,000 元，其中30,000
      元為上訴人額外安裝之非動力風扇，另動力風扇部分，連
      工帶料為62,000元，此有提供風扇之國益工業社負責人古
      增火所出具之估價單可證，且與證人甲○○於鈞院證稱：
      「遮雨棚約360,000 元，抽風機約100,000 元」等語相符
      ，而證人甲○○雖又稱「其餘為中央圓孔抽風機費用」等
      語，或為口誤或應指中央圓孔密封費用，非指中央動力風
      扇費用。則經扣除該額外加裝之非動力風扇費用後，上訴
      人仍就天井修繕工程支出450,000 元之必要修繕費用。
三、證據：除援用第一審所提證據外，補提大崙崇德宮開支憑證
    黏貼用紙暨免用統一發票收據2 紙、存證信函3 份、財團法
    人大崙崇德宮90年5 月7 日勘驗天井工程防水會議紀錄1 份
    、國益企業社負責人古增火出具之估價單2 紙（以上均影本
    ）及照片2 張為證，並聲請訊問證人姜安、己○○、廖進榮
    、甲○○，及聲請調閱桃園縣政府警察局中壢分局於92年間
    受理上訴人寺廟遭人毀損之報案資料。
乙、被上訴人即附帶上訴人方面：
一、聲明：
（一）上訴人之上訴駁回。
（二）原判決關於駁回被上訴人後開第3項之訴部分廢棄。
（三）上開廢棄部分，上訴人應再給付被上訴人140,000 元及自
      起訴狀繕本送達翌日起至清償日止，按年息5%計算之利息
      。
二、陳述：除與原判決記載相同者，茲引用之外，補稱：
（一）系爭工程施工期間，上訴人之法定代理人係江阿錦，並非
      詹益波，工程如有任何問題，被上訴人應協調之對象係江
      阿錦，而根本無須向詹益波表示任何意見，且詹益波對於
      被上訴人曾否向江阿錦表示工程有設計錯誤之情形一節亦
      毫不知情，其證詞不具證據力，況證人詹益波僅於原審證
      稱被上訴人未對其說明設計圖錯誤之事，原審以其毫無關
      聯之證詞認被上訴人並未向上訴人說明圖面錯誤，其證據
      取捨顯然違背經驗法則及論理法則。又依系爭工程設計圖
      所示，可知當初為求排煙順暢，因此於屋頂中央設計有一
      直徑70公分之通風口，則如遇下雨，雨水自會由該通風口
      滲入，可見系爭工程漏水瑕疵係肇因於上訴人交付之設計
      圖不良所致，關於此種顯而易見之事實即無須舉證，而上
      訴人認系爭工程之天井滲水現象非由通風口所致，則依舉
      證責任分配原則，上訴人應對其之主張負舉證責任。再上
      訴人稱因被上訴人施工橫樑支數不足致生漏水云云，惟依
      民間習俗，10根橫樑在廟宇中係屬一大忌諱，被上訴人在
      不影響工程結構之安全下，將10根橫樑另作一番施工，系
      爭工程仍有10根橫樑，並未減少，而上訴人於施工期間，
      對被上訴人變更橫樑之施作方式並未提出異議，並交付被
      上訴人數個排風扇安裝在遮雨棚上，足見上訴人同意亦此
      項工程變更；再由上訴人提出之照片以觀，其另請他人修
      補後，現存之橫樑支數仍未變更，可見上訴人主張因橫樑
      不足造成漏水一節，不足採信，
（二）證人姜安所繪之原始設計圖，關於通風口上並無遮雨蓋之
      設計，其於原審證稱其所設計之系爭工程，絕不會於天井
      中央通風口處發生滲水之情形云云，惟其證詞有多處與事
      實不符，且當被上訴人要求其說明不會滲水所依據之原理
      ，證人姜安卻避答，足見其證詞存疑。另據證人甲○○於
      鈞院94年2 月2 日庭訊時證稱：「中央圓孔也有漏水，所
      以將它密封起來」等語，此與被上訴人主張漏水之處並無
      相異，且其復證稱：「塑膠板到處滲水，無法找到漏水的
      地方。我認為當時工程做得不好，即使重新塗裝，也不會
      牢固」等語，惟依常理，如天井塑膠板（即ＰＣ板）發生
      漏水情事，必可找到發漏水之處，除非漏水原因並非來自
      系爭工程之天井ＰＣ板，始無法找到漏水之處，而證人甲
      ○○表示「我認為當時工程做得不好」，僅係其臆測之詞
      ；又上訴人主張因橫樑數不足致生漏水，嗣由訴外人東殿
      公司以純熟技術修繕漏水瑕疵云云，然依證人甲○○上開
      證詞，其僅確定系爭工程之天井通風口會漏水，尚無法確
      定其餘部分是否漏水，遑論以技術克服之，上訴人之主張
      純係杜撰。
（三）就被上訴人於92年3月20 日拍攝之照片以觀，系爭天井工
      程於東殿公司修繕後仍有漏水之情形，顯見東殿公司所修
      繕者非系爭工程之天井漏水處，雖上訴人主張天井係遭他
      人毀損，然由卷附桃園縣警察局中壢分局函，上訴人主張
      天井遭他人破壞之「案發」及「報案」時間皆係92年4 月
      4 日，惟於斯時前，系爭天井已發生漏水現象，上訴人所
      辯似不可採。另上訴人主張於東殿公司完工後，其曾商請
      消防隊前來測試以協助驗收系爭工程，並經證人己○○、
      甲○○到庭證述無訛，微論證人己○○為上訴人之董事，
      亦係驗收會議紀錄之紀錄人員，於此利害關係衝突下，其
      證詞之證據力即值存疑，證人甲○○亦無法明確指出由哪
      一消防隊派遣消防車協助驗收；再者消防車屬專職救災之
      特種車輛，無法為私人所用，基於舉證責任分配原則，上
      訴人應對其所主張之變態事實負舉證責任。
（四）所謂必要費用係指修補系爭天井工程漏水所生之費用而言
      ，惟綜上所述，系爭工程之漏水瑕疵非肇因於被上訴人施
      工不當所致，且東殿公司亦未修復此瑕疵，再依證人甲○
      ○之證詞，遮雨棚之費用係360,000 元，抽風機及其他相
      關費用為120,000 元，然動力式抽風機係上訴人另自行加
      裝，而中央通風口抽風機並無瑕疵，惟被上訴人願意負擔
      中央通風口抽風機修繕費用20,000元。而系爭雨棚修繕費
      用僅360,000 元，上訴人主張必要費用為450,000 元，顯
      無理由。
三、證據：除援用第一審所提證據外，補提照片1 張、照片及工
    程結構圖樣影本各1紙為證，並聲請訊問證人廖進榮。
    理  由
一、附帶上訴人附帶上訴聲明原請求：(一)原判決不利於被上訴人
    部分廢棄。(二)上開廢棄部分，上訴人應再給付被上訴人160,
    000 元及自起訴狀繕本送達翌日起至清償日止，按年息5%
    計算之利息。嗣於本院審理中減縮第2 項聲明為：上開廢棄
    部分，上訴人應再給付被上訴人140,000 元及自起訴狀繕本
    送達翌日起至清償日止，按年息5%計算之利息，核與民事訴
    訟法第446 條第1 項但書、第255 條第1 項第3 款規定並無
    不合，應予准許。
二、被上訴人起訴主張：其承攬上訴人之天井不銹鋼工程，約定
    工程總價款為1,300,000 元，被上訴人已依約完工，然上訴
    人尚積欠工程尾款450,000 元，屢經催索，均置之不理，爰
    依契約之法律關係，請求上訴人給付承攬報酬450,000 元及
    法定遲延利息等語。上訴人則以被上訴人所承攬之天井工程
    有漏水之瑕疵而未完工，經上訴人請求被上訴人修補未果，
    乃另委請訴外人東殿公司修繕而支出費用480,000 元，於扣
    除額外加裝之6 個動力抽風機費用30,000元外，其餘450,00
    0 元均為必要之修補費用，爰以上開修補費用與應給付被上
    訴人之承攬報酬450,000 元互為抵銷後，上訴人已無積欠被
    上訴人任何費用等語，資為抗辯。
三、被上訴人主張其於86年11月26日承攬上訴人之天井不銹鋼工
    程，約定總工程款為1,300,000 元，被上訴人業已完工，惟
    上訴人尚有工程尾款450,000 萬元未給付一節，業據被上訴
    人提出合約書1 件存卷為證，而上訴人固不否認與被上訴人
    簽訂上開工程合約，及尚有工程尾款450,000 元未給付之事
    實，惟以系爭天井工程有漏水之瑕疵等情詞置辯。經查，依
    證人即上訴人之董事詹益波於原審證稱：「當初漏水時，天
    井除了中間之外，旁邊也會漏水。」等語（見原審卷第90頁
    ）；證人即上訴人董事廖進權於原審證稱：「當初屋頂中間
    及旁邊均會漏水，原告（被上訴人）有來修理。」等語（見
    原審卷第90頁）；證人即東殿公司負責修補崇德宮天井漏水
    工程之人員甲○○於本院證稱：「因為天井漏水，他（上訴
    人）請我修補。因為遮雨棚漏水，只好拆除重作。」、「（
    問：能否以其他方式修補？）沒有辦法，因為漏水情形嚴重
    ，整個PC板到處滲水」、「塑膠板到處滲水，無法找出漏水
    的地方，只好拆除重作，即使重新塗裝，也不會牢固」等語
    （見本院94年2 月2 日準備程序筆錄）。復就上訴人提出之
    相片以觀，系爭天井確有漏水之情形（原審卷第30、31、32
    頁）。而證人即被上訴人天井工程施工人員廖進榮雖於本院
    證稱：「（問：完工後崇德宮是否有通知漏水的情形？）是
    的。我到現場檢查，發現是中央圓孔漏水，PC板接縫處沒有
    漏水，原來中央圓孔只有1 個排氣孔，我就幫他在上面加上
    孔蓋，就不會漏水」、「（問：PC板有無重新塗裝？）有的
    ，是服務性質，我是將接縫處重新塗上矽力康」等語（見本
    院94年1 月7 日準備程序筆錄）；然依被上訴人於原審陳稱
    ：「被告（上訴人）所交給我們的設計圖設計不良，以致工
    程會漏水，我們有持續在修，但是一直無法修好，所以沒有
    驗收過。」等語（見原審卷第13頁）；復於本院陳稱：「我
    們接到上訴人通知後有派工過去處理，當時我們查出漏水原
    因是由排風口進水，再沿著橫樑流下來，我們在排風口上方
    加1 個尖型屋頂及加強PVC 與橫樑間的密合度，但還是會漏
    水，後來我們就沒有再做處理。」等語（見本院93年6 月23
    日準備程序筆錄），足見證人廖進榮於本院證稱：其於中央
    圓孔加裝遮雨蓋後，即不會漏水一節不實。而被上訴人經上
    訴人通知修補後，除到場加裝遮雨蓋外並另於PC板接縫處再
    重新塗裝一次等情，亦據被上訴人於本院93年6 月23日、11
    月5 日準備程序期日陳明在卷。則綜合上情以查，上訴人主
    張被上訴人所施作之天井PC板覆蓋工程有漏水之瑕疵一節，
    除據證人詹益波、廖進權、甲○○等人證如前述外，並有現
    場相片數幀附卷可稽，雖被上訴人及證人廖進榮均否認PC
    板有滲水之情形，然如該處未漏水，被上訴人何須再重新塗
    裝，且上訴人亦無另行委請訴外人東殿公司將原覆蓋之PC板
    拆除重作而支出高額修繕費用之必要，再由系爭天井覆蓋工
    程經東殿公司拆除重作後，即無漏水之現象（詳如後述）一
    節益證其實，是上訴人主張被上訴人施作之天井PC板覆蓋工
    程有漏水之瑕疵一節，堪以憑信。
四、上訴人復主張中央圓孔（通風孔）部分亦有漏水之情形一節
    ，固為被上訴人所不爭，惟被上訴人辯稱此係因上訴人之設
    計圖設計不當，其按圖施作，並無瑕疵等語。查據證人即系
    爭工程設計圖設計人員姜安於本院證稱：「（問：原始設計
    圖有無通風口及遮雨蓋的設計？）有1 個通風口在屋頂正中
    間上面，是用PC採光罩即為遮雨蓋的作用。（問：該通風口
    及遮雨蓋的設計，於一般正常施工狀況下，下雨天時，是否
    會造成漏水？）不會。先搭好遮雨棚，外面再加裝1 個無動
    力風扇，雨水不會從通風口處漏進來。（問屋頂中間若開1
    個通風口為何不會漏水？）風車本身是不會進水」等語（見
    本院93年7 月30日準備程序筆錄），被上訴人則否認證人所
    述原始設計圖有遮雨蓋之設計及如按圖施作雨水不會從通風
    口滲漏之證詞。查依被上訴人所提出之工程結構圖樣（見原
    審卷第6 頁）以觀，中央圓孔部分似僅有風扇而未有遮雨蓋
    之設計，復據證人廖進榮於本院證稱：「我到現場檢查，發
    現是中央圓孔漏水‧‧‧原來中央圓孔只有1 個排氣孔，我
    就幫他在上面加上孔蓋。」等語（見本院94年1 月7 日準備
    程序筆錄），被上訴人亦稱遮雨蓋係事後始加裝，再參以PC
    採光罩與中央通風孔之遮雨蓋係屬不同之工程，然證人姜安
    卻稱PC採光罩即作為遮雨蓋之用，顯與事實不符，是被上訴
    人辯稱原設計圖於中央通風口處並無遮雨蓋之設計一節，尚
    屬可信。又證人姜安雖稱如按圖施作，雨水不會從通風口滲
    漏云云，然原始設計圖僅於中央通風口設置1 具動力風扇，
    證人姜安稱雨水不會從風扇處滲漏云云，殊與一般物理原則
    有違，兩造亦不否認中央通風孔處有漏水之情形，嗣雖經被
    上訴人於中央通風孔上方加裝遮雨蓋，該處仍有漏水的現象
    ，證人姜安所言要難置信。而就中央通風孔抽風機部分何以
    拆除重作一節，據證人甲○○於本院證稱：「原來的中央圓
    孔抽風機動力太小，無法達到排煙的效果，且噪音很大，所
    以只好拆除重作。」等語（見本院94年2 月2 日準備程序筆
    錄），上訴人於同日庭訊亦自承：「（中央圓孔抽風機部分
    ）被上訴人有依照工程結構圖所載的28HP（規格）給付，中
    央圓孔部分，不主張有瑕疵」等語，可見被上訴人就中央通
    風口部分既已按上訴人之設計圖施作，縱有漏水之情形，亦
    係設計是否適當之問題，又被上訴人係依上訴人指示之規格
    安裝動力式抽風機，縱有動力不足及噪音問題，亦非被上訴
    人施工有何瑕疵。從而，上訴人主張被上訴人就此部分亦應
    負瑕疵擔保及不完全給付責任，難認有據。
五、上訴人主張因被上訴人施作之天井工程有漏水之瑕疵，經其
    委請東殿公司修補系爭天井漏水工程而支出修繕費用480,00
    0 元，於扣除加裝6 個無動力風扇之費用30,000元後，其餘
    450,000 元即為重新覆蓋天井PC板及安裝中央圓孔抽風機之
    必要修補費用，固據提出其與東殿公司簽訂之工程契約書1
    份、收據及估價單各2 紙存卷可參。然中央圓孔抽風機部分
    並無瑕疵，業如前述，惟被上訴人於本院94年3 月10日言詞
    辯論時表示願負擔中央圓孔排風扇修繕的費用20,000元，則
    依民事訴訟法第384 條規定，本院就此部分自應本於其認諾
    ，而為被上訴人敗訴之判決。次據證人甲○○於本院證稱：
    遮雨棚部分之工程款為360,000 元等語（見本院94年1 月7
    日準備程序筆錄），此為兩造所不爭，惟被上訴人辯稱：系
    爭天井工程於東殿公司修繕後仍有漏水之情形，可見該修補
    費用非屬必要費用等語，並提出92年3 月20日拍攝之相片3
    張為證（見原審卷第110-112 頁）。上訴人則陳稱：東殿公
    司完工後，曾請消防隊灑水測試協助驗收，當時並未有漏水
    的情形，係事後遭他人破壞導致漏水，其已向警局報案等語
    。查依上訴人提出財團法人大崙崇德宮勘驗天井工程防水會
    議記錄1 件記載：「案由：敬請共同審驗天井工程防水工程
    驗收事宜。說明：(一)承包廠商已於90年5 月6 日施工完畢。
    (二)並於90年5 月7 日上午9 時以消防水試驗漏水情形。決議
    ：依出席人員共同驗收防水工程通過。」等情，並據證人即
    上開會議記錄己○○於本院證稱：「我於90年離開崇德宮，
    當時不會漏水，是驗收後不會漏水才給付工程款。當初是用
    消防車的水去試驗是否會漏水，由承攬人去請消防車。」等
    語（見本院93年12月10日準備程序筆錄），且核與證人甲○
    ○於本院證稱：是我拜託消防隊前來測試，驗收時沒有漏水
    等語相符（見本院94年2 月2 日準備程序筆錄）；而系爭天
    井因遭不明人士破壞，導致漏水嚴重，上訴人曾於92年4 月
    4 日向中壢分局報案一節，亦有桃園縣政府警察局中壢分局
    函送受理各類案件記錄表暨相片1 份附卷可稽，是上訴人主
    張東殿公司完工驗收時，並未有漏水的情形，係事後遭人破
    壞導致漏水一節，尚非無稽。雖被上訴人質疑何以消防隊能
    為私人所用，且依92年3 月20日拍攝之相片所示，崇德宮即
    有漏水之情形，上訴人於92年4 月4 日才報案稱遭他人破壞
    ，顯見在此之前即有漏水現象等情，上訴人則稱係事發後為
    採證才延後報警處理，並非於92年4 月4 日始遭破壞等語。
    則查上訴人或東殿公司如何請託消防隊協助測試，與本件並
    無關聯，而東殿公司完工後既已由消防隊灑水測試並無漏水
    之情形，且於東殿公司完工後近2 年來天井亦無漏水之現象
    ，上訴人稱係事後遭人破壞始導致漏水一節，應屬可信。
六、按工作有瑕疵者，定作人得定相當期限，請求承攬人修補之
    。承攬人不於前項期限內修補者，定作人得自行修補，並得
    向承攬人請求償還修補必要之費用。民法第493 條第1 項、
    第2 項定有明文。查系爭天井PC板覆蓋工程既有如上所述之
    瑕疵，被上訴人經上訴人以存證信函請求於一定期限內修補
    ，上訴人未於期限內修復，上訴人乃依前開規定，於自行修
    補後向被上訴人請求償還必要之修補費用，並主張以該項修
    補費用與應給付予被上訴人之工程尾款互為抵銷，自屬有據
    。而上訴人委請訴外人東殿公司重新施作天井覆蓋工程而支
    出修補必要之費用360,000 元，另中央通風孔排風扇部分雖
    無瑕疵，然經被上訴人認諾願負擔此部分之修繕費用20,000
    元，則上開修補費用與被上訴人請求之工程尾款450,000 元
    互為抵銷後，上訴人尚應給付被上訴人70,000元。從而，被
    上訴人請求上訴人給付承攬報酬70,000元及自起訴狀繕本送
    達上訴人翌日即90年12月27日起至清償日止，按年息5 ％計
    算之利息，為有理由，應予准許。逾此部分之請求，為無理
    由，應予駁回。原審就超過上開應准許部分，為上訴人敗訴
    之判決，並為假執行之宣告，自有未洽。上訴意旨就此部分
    指摘原判決不當，求予廢棄改判，為有理由。至於上開應准
    許部分，原審判命上訴人給付，並為假執行之宣告，核無違
    誤，上訴意旨，就此部分，仍執陳詞，指摘原判決不當，求
    予廢棄，為無理由，應駁回其上訴。另被上訴人即附帶上訴
    人請求上訴人即附帶被上訴人應再給付其140,000 元及法定
    遲延利息部分，亦屬不應准許，原審就此部分為附帶上訴人
    敗訴之判決，並無不合，附帶上訴論旨指摘原判決此部分不
    當，求予廢棄改判，亦無理由，應併駁回之。
七、兩造其餘攻擊、防禦方法及未經援用之證據，經本院斟酌後
    ，認與本件判決結果不生影響，無一一論述之必要。
八、據上論結，本件上訴為一部有理由，一部無理由；被上訴人
    之附帶上訴為無理由，依民事訴訟法第436 條之1 第3 項、
    第450 條、第449 條第1 項、第78條、第79條，判決如主文
    。
中　　華　　民　　國　　94　　年　　4 　　月　　21　　日
                  民事第一庭審判長法　官　郭琇玲
                                  法　官　潘進柳
                                  法　官　鍾淑慧
上列正本證明與原本無異
不得上訴
中　　華　　民　　國　　94　　年　　4 　　月　　21　　日
                                  書記官　蔡佳玲
